臺灣高等法院刑事裁定
109年度抗字第1120號
抗  告  人
即  被  告  黃文發


上列抗告人因聲請法官迴避案件，不服臺灣士林地方法院中華民
國109年6月3日裁定（109年度聲字第699號），提起抗告，本院
裁定如下：
    主  文
抗告駁回。                                              
    理  由
一、原裁定意旨略以：㈠抗告人即被告黃文發（下稱被告）所涉
    妨害公務等案件，經臺灣士林地方檢察署檢察官聲請以簡易
    判決處刑（108年度偵緝字第879號），於108年8月26日繫屬
    臺灣士林地方法院（下稱士林地院），並先分由內湖簡易庭
    審理，後因簡易庭法官認為不宜以簡易判決處刑而簽請移由
    刑事庭適用通常程序審理，經核准後，並由審查庭法官以10
    9年度審訴字第37號審理，嗣因審查庭法官認為案件有移審
    理庭審理之必要，故將審查程序終結，於109年3月19日移審
    理庭由承審之受命法官以109年度訴字第89號審理，是審查
    庭法官已非案件之承審法官，被告此部分法官迴避之聲請，
    於法未合，應予駁回。㈡經原審法院調取查閱109年度訴字第
    89號卷之完整卷宗，該案現承審之受命法官並無刑事訴訟法
    第17條所列各款法官應自行迴避而不迴避之情形。且依刑事
    訴訟法第5條第1項，士林地院亦為該案之管轄法院，檢察官
    偵查後向該院提起公訴，於管轄權之認定並無違誤，至於上
    述由內湖簡易庭移至刑事審查庭再移至刑事審理庭之過程，
    僅為法院內部因應案件類型或性質所為之事務分配，尚與法
    定法官原則無違，自難以此指摘承審之受命法官有何偏頗之
    虞。又依卷內相關送達證書、報到單、準備程序筆錄、拘票
    、通緝書所示，被告經法院合法傳喚而無正當理由不到庭，
    審查庭法官遂依刑事訴訟法第75條之規定拘提被告，因拘提
    無著，於109年3月19日發布通緝，嗣聲請人於同年月21日上
    午11時自行到案，於法無違，被告於遭逮捕前即自行到案，
    實無聲請人所稱濫用職權為逮捕之情形。無任何具體事實，
    足認承審之受命法官執行職務有偏頗之虞，因認被告聲請法
    官迴避為無理由，應予駁回等語。
二、抗告意旨略以：本案受命法官明知被告僅係看報紙，無罪，
    且並非現行犯，又本案應先傳喚證人即告訴人詹雅婷、洪世
    昌，確認是否誣告他人犯妨害公務罪，不得先行傳喚被告，
    但審查庭及刑事庭受命法官違反無罪推定原則，拘提、通緝
    被告，可見執行職務有偏頗之虞。為此，提起抗告，請求撤
    銷原裁定，更為適法之裁定等語。
三、當事人聲請法官迴避，以有刑事訴訟法第18條第1款、第2款
    所列情形之一者為限，亦即，法官須有刑事訴訟法第17條各
    款所列應自行迴避，不得執行職務之情形而不自行迴避；或
    除該等情形以外，足認其執行職務有偏頗之虞者，當事人始
    得聲請法官迴避。若僅以己意揣測，或對法官的指揮訴訟或
    訊問方式不滿，均不得據為聲請的理由。其中，所稱「足認
    其執行職務有偏頗之虞者」，係指法官與訴訟關係人具有故
    舊、恩怨等關係，其審判恐有不公平而言，一般係以通常的
    人所具有的客觀、合理觀點，對於該承辦法官是否能為公平
    的裁判，足以產生懷疑，作為判斷標準，而非僅依當事人片
    面、主觀作判斷。
四、經查，依據士林地院109年度訴字第89號案卷（含刑事簡易
    程序卷宗、109年度審訴字第37號卷宗），被告因涉妨害公
    務等案件，經檢察官聲請以簡易判決處刑，後因被告否認犯
    行，並聲請調查證據等原因，簡易庭法官認為不宜以簡易判
    決處刑，於同年12月23日簽請移由刑事庭適用通常程序審理
    ，經核准後，於109年1月6日改由審查庭法官以109年度審訴
    字第37號審理，嗣因審查庭法官認為案件有移審理庭審理之
    必要，於109年3月19日移審理庭以109年度訴字第89號審理
    ，且承審之受命法官並無刑事訴訟法第17條所列各款法官應
    自行迴避而不迴避之情形。又被告於刑事訴訟通常程序負有
    在場之權利義務，以確保其程序主體地位，保障其聽審、調
    查證據、對質詰問等權義，與被告是否為現行犯、觸犯罪名
    輕重或最終審判結果如何等節無必然關聯，而刑事訴訟法第
    273條第1項規定法院得於第一次審判期日前，傳喚被告或其
    代理人，並通知檢察官、辯護人、輔佐人到庭，行準備程序
    ，為該條項第1至8款事項之處理；同法第75條規定被告經合
    法傳喚，無正當理由不到場者，得拘提之。故本案被告於法
    院行準備程序時經合法傳喚而無正當理由不到庭，法官依法
    拘提、通緝被告，有相關送達證書、報到單、準備程序筆錄
    、拘票、通緝書在卷可查，程序並無違誤。被告抗告意旨以
    不得先行傳喚被告，應先傳證人即告訴人云云，係出於對訴
    訟程序之誤解。綜上，被告所指上開事項，或係訴訟上指揮
    而屬於法院之職權，或係對法律或法院運作實務有所誤會，
    雖其個人主觀上感受不滿，惟就客觀言之，尚非承審法官與
    被告或其他當事人間具有故舊、恩怨等關係致審判恐有不公
    平，或一般通常之人均會認為已達於法官不能為公平審判之
    程度，是被告以法官執行職務有偏頗之虞而聲請迴避，提起
    抗告，核無理由，應予駁回。
據上論斷，應依刑事訴訟法第412條，裁定如主文。
中　　華　　民　　國　　109 　年　　7 　　月　　27　　日
                  刑事第六庭  審判長法　官  劉方慈
                                    法　官  朱嘉川
                                    法　官  許曉微
以上正本證明與原本無異。
不得再抗告。
                                    書記官  徐仁豐
中　　華　　民　　國　　109 　年　　7 　　月　　27　　日